【裁判字號】    98,上訴,1532
【裁判日期】    990114
【裁判案由】    妨害性自主
【裁判全文】
臺灣高等法院高雄分院刑事判決        98年度上訴字第1532號
上  訴  人  臺灣高雄地方法院檢察署檢察官
被      告  甲○○
選任辯護人  陳忠勝律師
上列上訴人因被告妨害性自主案件，不服臺灣高雄地方法院97年
度訴字第1175號中華民國98年9 月17日第一審判決（起訴案號：
臺灣高雄地方法院檢察署96年度偵字第14980 號），提起上訴，
本院判決如下：
     主  文
上訴駁回。
     理  由
一、公訴意旨略以：被告甲○○係告訴人代號000000000號女子
    （泰國籍，真實姓名、年籍詳卷，下稱甲女）雇主之胞弟，
    緣甲女透過建國人力仲介股份有限公司（設高雄市新興區○
    ○○路206 號6 樓，下稱建國人力仲介公司）仲介後，於民
    國96年間受雇看護甲○○之母蘇魏桂蘭，並與甲○○、蘇魏
    桂蘭同住其等位於高雄縣旗山鎮○○路94號之住所。詎甲○
    ○竟基於強制性交犯意，分別為下列行為：(一)96年3 月15日
    13時至14時許間，先行躲藏於甲女位於上址住處2 樓之房間
    內，並預先將床墊舖好在地，嗣甲女進入房間並關上房門準
    備休息之際，徒手推倒甲女，旋以雙手壓住甲女肩膀，再以
    膝蓋壓住甲女大腿，斯時，甲女力圖掙脫，惟甲○○仍強脫
    甲女褲子，並壓制甲女，使甲女無法掙逃，而違反甲女意願
    ，以自己生殖器插入甲女生殖器內，以此強暴之方式，對甲
    女強制性交得逞；(二)同年月19日5 時許至6 時許間，甲○○
    再趁甲女在上址3 樓內收取衣物欲前往洗衣而經過其房門前
    之際，再以強暴之方式，強拉甲女進入甲○○房間內，旋將
    甲女推倒在地，強脫甲女褲子，違反甲女意願，以自己生殖
    器插入甲女生殖器內，對甲女強制性交得逞；(三)同年4 月7
    日23時許至24許間，甲○○又趁甲女於1 樓上完廁所後，上
    樓欲返回房間之際，尾隨甲女至甲女房間門口，旋以強暴方
    式，徒手將甲女推進房間，再強脫甲女褲子後，以自己生殖
    器插入甲女生殖器內，而強制性交得逞；因認被告涉有刑法
    221 條第1 項之強制性交罪嫌等語。
二、按犯罪事實應依證據認定之，無證據不得認定犯罪事實；又
    不能證明被告犯罪者，應諭知無罪之判決，刑事訟訴法第15
    4 條第2 項、第301 條第1 項分別定有明文。次按刑事訴訟
    法上所謂定犯罪事實之證據，係指足以認定被告確有犯罪行
    為之積極證據而言，該項證據自須適合於被告犯罪事實之認
    定，始得作為斷罪之資料，而認定不利於被告之事實，須依
    積極證據，苟積極證據不足為不利於被告事實之認定時，即
    應為有利於被告之認定，更不必有何有利之證據（最高法院
    29年上字第3105號、30年上字第816 號判例參照）；又在訴
    訟上用以證明事實之證據，須於通常一般之人均不致於有所
    懷疑，而得確信其為真實之程度者，始得據以為有罪之認定
    ；倘其證明尚未達到此一程度，而有合理之懷疑存在，致使
    無從為有罪之確信時，即應為無罪之判決（最高法院76年度
    台上字第4986號判例意旨參照）。
三、訊之被告甲○○對於與告訴人甲女發生性關係3 次一事，固
    不諱言，惟堅決否認有何對於告訴人強制性交之犯行，辯稱
    ：伊係在告訴人自願之情況下與其發生性關係等語。經查，
    本件公訴意旨認被告涉有強制性交之犯行，無非以證人即告
    訴人於警詢及偵查中證述於上開時地3 次遭被告強制性交，
    並以證人吳蘇淑貞、劉容新於偵查中之證述，及博愛醫院診
    斷證明書證明為其論據。惟查，本件(一)被告自警詢、偵查中
    、原審及本院審理中均否認有何對於告訴人強制性交之情形
    ，前後所稱尚且一致；(二)證人即告訴人甲女雖於警詢及偵查
    中分別證述遭被告強制性交3 次，惟其性質亦同屬告訴人之
    告訴內容，而告訴人之告訴，係以使被告受刑事訴追為目的
    ，是其陳述是否與事實相符，仍應調查其他證據以資審認（
    最高法院80年度台上字第5305號判決可供參照），故上開證
    人之證述內容，仍須有其他證據加以補強，尚難逕以其證述
    內容，即認被告有強制性交之犯行；(三)公訴意旨雖以證人即
    被告三姐吳蘇淑貞於偵查中證述稱：伊見被告與告訴人間沒
    有互動，沒有看出2 人之間有無感情等語（見偵卷第64頁）
    、證人即被告二嫂劉容新於偵查中證述稱：告訴人未告知伊
    ，其與被告有感情，平常未見被告與告訴人有何互動等語（
    見偵卷第79頁），而認被告與告訴人間並未有感情存在，自
    無可能兩情相悅下發生性關係云云，惟表面互動情形難見本
    心，不足據為被告不利之認斷。(四)證人即告訴人之表姐「阿
    蘭」於原審審理中證述稱：伊係告訴人之表姐，告訴人在台
    僅有伊一親人，伊與告訴人同在旗山工作，2 人間經常碰面
    ，平日多有連絡往來密切，惟其並未曾聽告訴人向其表示遭
    被告強制性交一事，伊係自被告之大嫂處得知此事等語無誤
    （見原審卷第113 頁），而依一般常情，告訴人在台僅有表
    姐一親人且往來密切，如遭被告強制性交，其應會向其表姐
    哭訴，惟其表姐並未曾聽告訴人向其訴及曾遭被告強制性交
    。(五)又證人即被告二嫂劉容新於原審審理中亦證述稱：96年
    4 月16日告訴人來跟伊說其與被告發生性關係，伊就馬上通
    知伊婆婆，伊婆婆通知仲介謝小姐，謝小姐就到伊家處理等
    語明確（見原審卷第73頁），而證人即告訴人所屬建國人力
    仲介公司員工謝碧珠亦於偵查中供述稱：96年4 月16日被告
    母親打電話給伊，叫伊去瞭解告訴人之狀況，伊到後問告訴
    人有何事，告訴人說很好、沒事，後來告訴人才說與被告發
    生性關係等語明確（見偵卷第50頁），又於原審審理中證述
    稱：告訴人沒有主動與公司聯絡過，是雇主的母親打電話給
    公司，說告訴人與雇主的弟弟（即被告）好像有些問題，希
    望我們能去瞭解，伊才至旗山瞭解，當時告訴人有說有笑，
    問伊為何來，告訴人剛開始時否認有與被告發生性關係，伊
    告知若有任何問題，可以向勞工局或是泰辦申訴，但是告訴
    人一直說沒有等語明確（原審卷第64頁反面至第65頁），由
    此可知本件告訴人於案發後並未報警處理，亦未通知所屬人
    力仲介公司協助處理，反向被告之二嫂表示與被告發生性關
    係，且於人力仲介公司之人員到場處理時，仍未表示遭受強
    制性交要求協助。(六)又證人即被告母親蘇魏桂蘭亦於原審審
    理中證述稱：告訴人在伊家中期間未告訴伊有被強制性交，
    亦未曾聞其有呼叫之聲音，亦未見其身上有傷等語明確（見
    原審卷第69─70頁），又證人即被告之三姐吳蘇淑貞於原審
    審理中證述稱：告訴人未向伊表示遭到被告性侵害，亦未見
    其身上有何傷痕，案發後接到家人電話回家，沒有看到告訴
    人臉上有委屈之表情等語（原審卷第72頁），綜上證人所述
    ，顯均無法佐證告訴人所述遭被告強制性交之指述為真；(七)
    又上開博愛醫院出具之診斷證明書固足以證明告訴人確有因
    性交而懷有身孕之事實，但無從據以證明被告有強制性交之
    犯行。
四、綜上所述，本案除告訴人之指述外，查無其他確切可資補強
    之證據足證被告有公訴人所指強制性交之犯行，依上開判例
    之意旨，應認不能證明被告犯罪，則原審所為被告無罪之諭
    知，尚無不當。公訴人上訴意旨，雖指稱：本件業據告訴人
    指訴歷歷，且案發後，告訴人未至醫院進行心理鑑定，則告
    訴人有無因本案導致罹患「創傷後壓力症候群」，未予詳查
    。況告訴人於泰國早已結婚，並育有2 子，豈可能同意與被
    告發生性行為等詞，指摘原判決不當云云，經核難認有理由
    ，應予駁回。
據上論斷，應依刑事訴訟法第368條，判決如主文。
本案經檢察官蔡國禎到庭執行職務。
中    華    民    國    99    年    1     月    14    日
                  刑事第九庭    審判長法  官 莊秋桃
                                      法  官 范惠瑩
                                      法  官 謝宏宗
以上正本證明與原本無異。
檢察官如不服本判決應於收受本判決後10日內向本院提出上訴書
狀，其未敘述上訴理由者，並得於提起上訴後10日內向本院補提
理由書狀（均須按他造當事人之人數附繕本）「切勿逕送上級法
院」。
中    華    民    國    99    年    1     月    15    日
                                      書記官 蘇恒仁

司法院資訊處製作；財團法人民間司法改革基金會備份。
